【裁判字號】    98,易,562
【裁判日期】    980604
【裁判案由】    傷害
【裁判全文】
臺灣臺北地方法院刑事判決               98年度易字第562號
公  訴  人  臺灣臺北地方法院檢察署檢察官
被      告  乙○○
上列被告因傷害案件，經檢察官提起公訴（98年度偵字第4173號
），本院判決如下：
    主  文
乙○○傷害人之身體，處拘役拾日，如易科罰金，以新臺幣壹
仟元折算壹日。
    事  實
一、乙○○於民國97年10月16日20時25分許，駕駛車牌號碼：49
    6 －XQ號營業自小客車，行經臺北市中山區○○○路○ 段53
    號前，適因甲○○亦駕駛車牌號碼：8C－496 號營業自小客
    車行經該處，2 人即因車輛超車問題，發生口角爭執，乙○
    ○竟基於傷害之犯意，隨即持車內其所有之柺杖鎖1 支（未
    扣案）下車，並打開甲○○所駕駛前開車輛右前車門後，以
    該柺杖鎖毆打甲○○，造成甲○○受有右鎖骨處挫傷瘀傷、
    右手背挫傷之傷害。乙○○隨即駕駛上述車牌號碼：496 －
    XQ號營業自小客車逃離現場，嗣經甲○○記下車牌號碼報警
    處理，而查知上情。
二、案經甲○○訴由臺北市政府警察局中山分局移送臺灣臺北地
    方法院檢察署檢察官偵查起訴。
    理  由
壹、程序方面：
一、按被告以外之人於審判外之言詞或書面陳述，除法律有規定
    者外，不得作為證據。又被告以外之人於審判外之陳述，雖
    不符前4 條之規定，而經當事人於審判程序同意作為證據，
    法院審酌該言詞陳述或書面陳述作成時之情況，認為適當者
    ，亦得為證據。當事人、代理人或辯護人於法院調查證據時
    ，知有第159 條第1 項不得為證據之情形，而未於言詞辯論
    終結前聲明異議者，視為有前項同意，刑事訴訟法159 條第
    1 項、第159 條之5 分別定有明文。查證人甲○○於警詢中
    之陳述，對被告乙○○而言，為審判外之陳述而屬傳聞證據
    ，惟被告於本院審理中，並不爭執證據能力（僅爭執證詞之
    證明力），復未曾於言詞辯論終結前聲明異議，而本院審酌
    該證人甲○○於警詢陳述作成時之情況，並無違法取證及證
    明力過低之瑕疵，亦認以之作為證據為適當，依前揭規定說
    明，證人甲○○於警詢中之陳述，自得為證據。
二、又按未經被告詰問之被告以外之人於偵查中向檢察官所為之
    陳述，依刑事訴訟法第159 條之1 第2 項之規定，原則上屬
    於法律規定為有證據能力之傳聞證據，於例外顯有不可信之
    情況，始否定其得為證據。是得為證據之被告以外之人於偵
    查中所為之陳述，因其陳述未經被告詰問，應認屬於未經合
    法調查之證據，並非無證據能力，而禁止證據之使用。惟是
    否行使詰問權，屬被告之自由，倘被告於審判中捨棄詰問權
    ，或證人客觀上有不能受詰問之情形，自無不當剝奪被告詰
    問權行使之可言（參見最高法院98年度台上字第1032號判決
    意旨參照）。查證人甲○○於偵查中之陳述，已經依法具結
    ，有卷內結文1 份在卷可稽，且衡諸該陳述之作成並無顯不
    可信之情況，因認具有證據能力，又證人甲○○於本院審理
    中到庭作證並進行交互詰，已足以保障被告之對質詰問權，
    而本院於審判期日依法定程序提示證人甲○○之證述並告以
    要旨，而為合法調查後，自得將證人甲○○於偵查中之證述
    採為證據。
貳、實體方面：
一、訊據被告固不否認有於前揭時間、地點，因車輛行進問題，
    而與證人甲○○發生糾紛爭執等情，惟矢口否認有何傷害犯
    行，辯稱：當天伊下車開啟證人甲○○車輛副駕駛座車門詢
    問證人甲○○到底要如何後就離開，伊並無毆打證人甲○○
    云云。經查：
  (一)上揭犯罪事實，業經證人甲○○於警詢、偵查及本院審理中
    均證述明確（見98年度偵字第4173號偵查卷第5 頁至第6 頁
    、第25頁、本院98年5 月18日審判筆錄第2 頁至第5 頁）、
    復有車籍資料查詢資料1 份及長庚紀念醫院診斷證明書1 份
    在卷可稽。
  (二)雖被告一再辯稱：當天伊下車開啟證人甲○○車輛副駕駛座
    車門詢問證人甲○○到底要如何後就離開，伊並無毆打證人
    甲○○云云。經查：依證人甲○○於警詢中證稱：97年10月
    16日20時25分左右，伊駕駛車牌號碼：8C－496 號營業自小
    客車由吉林路北往南方向行駛，對方（被告）駕駛車牌號碼
    ：49 6－XQ號營業自小客車與伊同方向行駛，行進中，對方
    由伊右前方超車並拼命按喇叭，到了南京東路與吉林路口，
    伊與對方打開車窗發生口角爭執，後來對方就下車並拿車子
    大鎖過來，開啟伊車門，以該大鎖敲打伊3 、4 下，伊右鎖
    骨處挫傷瘀傷、右手背挫傷等語（同前偵查卷第5 頁至第6
    頁）；於偵查中證稱：被告要從後面超車，2 人起糾紛，被
    告就拿柺杖鎖來，被告沒將伊拉出車門，伊是坐在駕駛座上
    ，被告打開伊右前車門拿柺杖鎖打伊等語（同前偵查卷第25
    頁）；於本院審理中再證稱：因為被告要從伊右邊超車，前
    面剛好是碰到紅燈，2人就在靠近南京東路2段與吉林路口理
    論，伊跟被告說你要超車是要從左邊超車，你還拚命按喇叭
    ，伊說路就是這麼小，你要開多快，是你的本事。被告就說
    伊脾氣不好怎麼開車，伊回答是你自己不會開車，怎麼怪伊
    脾氣不好，前後不到1分鐘，被告就拿拐杖鎖且打開伊右前
    車門打伊。被告先打開伊車門，用力揮了2、3下，伊有用右
    手去擋，被告用力揮了2、3下，其中擊中伊胸前鎖骨，也有
    擊中伊右手等語（見本院98年5月18日審理筆錄第3頁）。綜
    析證人甲○○上開證述內容，前後指述一致，並無歧異。且
    證人甲○○與被告間除本案糾紛外，2人並無恩怨關係、亦
    不相識，此為被告所不否認，證人甲○○應無甘冒偽證罪風
    險而虛偽陳述誣陷被告之必要。
  (二)再者，被告並不否認有於前揭時間、地點因行車問題與證人
    甲○○有糾紛，且曾下車開啟證人甲○○所駕駛車輛右前車
    門等情（見本院98年4 月13日準備程序筆錄第2 頁），均與
    證人甲○○上開指述內容相符合。抑且，觀諸證人甲○○是
    於97年10月16日20時50分許前往長庚紀念醫院就診，並經醫
    師診斷受有右鎖骨處挫傷瘀傷、右手背挫傷，此有該醫院診
    斷證明書1 份在卷可憑，顯見證人甲○○亦是在指稱遭毆打
    時間後，旋即就醫，證人甲○○受傷醫治過程，亦無違背常
    情之處，堪認證人甲○○上開指述，應屬實情，可採信。基
    此，足認被告確實有於上開時間、地點，因車輛超車問題，
    與證人甲○○發生口角爭執，被告即持車內柺杖鎖1 支下車
    ，並以該柺杖鎖毆打證人甲○○，造成證人甲○○受有右鎖
    骨處挫傷瘀傷、右手背挫傷等情，至為明確。
  (三)綜上所述，被告前開所辯不足採信，本件事證明確，被告犯
    行已堪認定，應依法論科。
二、核被告所為，係犯刑法第277條第1項之普通傷害罪。爰審酌
    被告僅因行車問題，發生口角爭執，即持柺杖鎖毆打證人甲
    ○○，造成證人甲○○受有前開傷害，所為實屬非是，且被
    告犯罪後，堅不吐實，及被告迄今仍未賠償證人甲○○所受
    之損害、佐以證人甲○○本件所受之傷勢等一切情狀，量處
    如主文所示之刑，並諭知易科罰金之折算標準。至未扣案之
    柺杖鎖1 支，雖為被告所有之物，然既未扣案，亦非違禁物
    ，且無證據證明尚未滅失而仍存在，為免日後執行困難，爰
    不對之宣告沒收，併此敘明。
據上論斷，應依刑事訴訟法第299 條第1 項前段，刑法第277 條
第1 項、第41條第1 項前段，刑法施行法第1 條之1 ，判決如主
文。
本案經檢察官楊雅清到庭執行職務。
中    華    民    國    98    年    6     月    4     日
                        臺灣臺北地方法院刑事第十七庭
                                    法  官  賴淑美
上正本證明與原本無異。
如不服本判決，應於判決送達後10日內向本院提出上訴狀 (應附
繕本)， 上訴於臺灣高等法院。
                                    書記官  許翠燕
中    華    民    國    98    年    6     月    5     日
附論罪科刑依據之法條：
刑法第277 條傷害人之身體或健康者，處三年以下有期徒刑，拘
役或一千元以下罰金。
犯前項之罪，因而致人於死者，處無期徒或七年以上有期徒刑，
致重傷者，處三年以上、十年以下有期徒刑。


司法院資訊處製作；財團法人民間司法改革基金會備份。
